【裁判字號】    98,抗,874
【裁判日期】    980910
【裁判案由】    聲請交保
【裁判全文】
臺灣高等法院刑事裁定                   98年度抗字第874號
抗告人  即
被告辯護人  謝維仁律師
被      告  甲○○
                    （現羈押於臺灣士林看守所）
上列被告因強盜案件，抗告人不服臺灣士林地方法院中華民國98
年8 月10日所為之駁回具保停止羈押裁定（98年度聲字第1481號
），提起抗告，本院裁定如下：
    主  文
抗告駁回。
    理  由
一、按被告經法官訊問後，認為犯罪嫌疑重大，有下列情形之一
    ：(一)逃亡或有事實足認有逃亡之虞者。(二)有事實足認為有湮
    滅、偽造、變造證據或勾串共犯或證人之虞者。(三)所犯為死
    刑、無期徒刑或最輕本刑為五年以上有期徒刑之罪者，非予
    羈押，顯難進行追訴、審判或執行者，得羈押之。刑事訴訟
    法第一百零一條第一項定有明文。次按，法院對被告執行之
    羈押，本質上係為使訴訟程序得以順利進行或為保全證據或
    為保全對被告刑罰之執行之目的，而對被告所實施之剝奪人
    身自由的強制處分，是以，對被告有無羈押之必要，當由法
    院以上述羈押之目的，依職權為目的性之裁量為其審酌標準
    ，如就客觀情事觀察，法院羈押裁定，無明顯違反憲法比例
    原則，即難謂違法或不當可言。再者，羈押被告之審酌，並
    非在行被告係有罪、無罪之案件實體內容調查，而係以被告
    所犯之罪嫌是否重大、有無羈押之原因及必要性，資為是否
    羈押之依據；而所謂「犯罪嫌疑重大」，係指有具體事由，
    足以令人相信被告很有可能涉嫌其被控之犯罪為已足，並以
    自由證明為之，此與認定犯罪事實所憑之證據須達無合理懷
    疑程度者迥異。
二、本件抗告意旨略以：
（一）本案如成立強盜罪，被害人黃怡萱稱其被強盜之皮包內有
      新臺幣（下同）四千一百元，然證人高仁芳在原審作證時
      證稱被害人當時說包包內僅有六、七百元。衡情，強盜罪
      為財產犯，所得財物價值為量刑之主要斟酌事由，自亦應
      作為衡量是否有羈押必要之考量因素，原審未斟酌本案所
      得財物尚屬輕微，即駁回具保停止羈押之聲請，有違憲法
      上之比例原則。
（二）相較於同案被告彭心悌被指控用刀刺被害人連浩維大腿而
      未遭羈押，唯一可能之原因係被告甲○○案發時用玻璃瓶
      敲被害人連浩維頭部，犯行被認為較重大；然，被告甲○
      ○用玻璃瓶敲被害人連浩維頭部之客觀危險性，其實遠低
      於另被告彭心悌被指控用刀刺被害人連浩維大腿，實際上
      被害人連浩維頭部亦無外傷及腦震盪，原審認為另被告彭
      心悌無羈押必要，被告甲○○則有羈押必要，顯有違憲法
      之平等原則。
（三）被告甲○○因涉犯本案之緣故已休學一年，亟待於九月開
      學前復學，而被告甲○○的父親已去世，母親離家，受羈
      押前被告甲○○係與舅舅同住，目前舅舅因病住院，故亟
      需返家探視，請求准予具保停止羈押等語。
三、經查：
（一）被告甲○○因涉犯加重強盜及傷害等案件，經原審於民國
      九十八年八月四日訊問後，認為被告涉犯刑法第三百三十
      條第一項之加重強盜等罪嫌，有刑事訴訟法第一百零一條
      第一項第三款之情形，且被告犯罪嫌疑重大，非予羈押，
      顯難進行審判或執行，而裁定自同年月二十日延長羈押。
      按羈押之目的，除在於確保刑事偵查、審判程序之完成外
      ，另亦有刑事執行保全之目的，本件屬得上訴第三審之案
      件，目前審判程序尚未完成，且被告甲○○所犯係最輕本
      刑為有期徒刑五年以上之罪，犯罪嫌疑重大，其原羈押之
      原因並未消滅。再按，羈押係或為保全證據，或為保全對
      被告刑罰之執行目的，本即應衡酌個別案情而為個別判斷
      ，共同被告於犯罪中之角色、分工程度、犯後對法律服從
      性本會有不同，法院因而對其等為不同處分，尚難謂違反
      平等原則，不得執所得財物價值高低或其他同案被告犯罪
      手段較為重大卻已交保等情，即謂羈押被告與否應一體適
      用。是原審依法駁回其撤銷羈押或命具保停止羈押之聲請
      ，經核於法尚無不合。
（二）又「羈押之被告，有左列情形之一者，如經具保聲請停止
      羈押，不得駁回︰1.所犯最重本刑為三年以下有期徒刑、
      拘役或專科罰金之罪者。但累犯、常業犯、有犯罪之習慣
      、假釋中更犯罪或依第一百零一條之一第一項羈押者，不
      在此限。2.懷胎五月以上或生產後二月未滿者。3.現罹疾
      病，非保外治療顯難痊癒者」，刑事訴訟法第一百十四條
      定有明文，抗告人即被告之辯護人以被告的舅舅生病要求
      讓被告返家探視家人等情，尚非刑事訴訟法第一百十四各
      款法定應停止羈押之情形，其所為主張均非可取。
    綜上，原審認被告甲○○符合刑事訴訟法第一百零一條第一
    項第三款之法定羈押原因，即屬有據。本件抗告人聲請具保
    停止羈押，經本院審查結果，認被告受羈押原因尚未消滅，
    亦有羈押之必要，復查並無刑事訴訟法第一百十四條所規定
    之情形，是以，抗告人以前揭情詞聲請具保停止羈押，自難
    准許，應予駁回。
四、據上論斷，應依刑事訴訟法第四百十二條，裁定如主文。
中    華    民    國    98    年    9     月    10    日
                  刑事第十三庭審判長法  官  曾德水
                                    法  官  崔玲琦
                                    法  官  遲中慧
以上正本證明與原本無異。
不得再抗告。
                                    書記官  陳韋杉
中    華    民    國    98    年    9     月    10    日


司法院資訊處製作；財團法人民間司法改革基金會備份。
